【裁判字號】    94,易,1304
【裁判日期】    950112
【裁判案由】    竊盜
【裁判全文】
臺灣桃園地方法院刑事判決              94年度易字第1304號
公  訴  人  台灣桃園地方法院檢察署檢察官
被      告  乙○○
上列被告因竊盜案件，經檢察官提起公訴（94年度偵字第16132
號），本院判決如下：
    主  文
乙○○連續竊盜，累犯，處有期徒刑壹年陸月。
    事  實
一、乙○○（原名郭啟文）前曾於民國63年10月、64年2 月、67
    年4 月、71年8 月、72年3 月、73年3 月、80年1 月、84年
    7 月間多次因竊盜罪，分別受有期徒刑4 月、1 年、3 年、
    6 月、10月、6 月不等之宣告，其中71年8 月間所犯竊盜罪
    ，經法院判處有期徒刑3 年並付強制工作。復於88年間再因
    竊盜案件，經台灣台北地方法院以88年度易字第2181號判決
    判處有期徒刑10月，上訴後，經台灣高等法院以88年度上易
    字第4674號判決駁回上訴確定，於90年1 月19日縮短刑期執
    行完畢。詎仍不知悔改，復基於意圖為自己不法所有之概括
    犯意，自94年8 月中旬起，連續2 次（94年8 月29日前約7
    、8 天之連續2 天）在桃園縣龜山鄉○○村○○街5 號長庚
    醫院林口院區醫學大樓內，趁每日中午時間使用電梯之人數
    眾多之際，在電梯內徒手伸入他人皮包內竊取皮夾，惟均未
    能得手而未遂。迨至同年月29日中午12時30分許，再次基於
    同前概括犯意，利用中午時間使用電梯之人數眾多之際，先
    在醫學大樓地下室1 樓電梯口物色下手對象，隨即尾隨甲○○○之後進入電梯內，並徒手拉開甲○○○所背皮包內，伸
    手竊得其放置背包內之皮夾1 只（內有甲○○○之健保卡1
    張、郵局提款卡1 張、中國信託信用卡1 張及現金新台幣—
    下同—100 元等財物），得手後，藏置在右側褲子口袋內。
    上情適為該醫院員工丙○○全程目擊，乃立即走樓梯上至1
    樓欲制止，而於1 樓樓梯口遇見已得手欲再下樓之乙○○，
    乃大聲喝叱，並偕同一旁員工、路人將乙○○帶往警衛室，
    隨即通知警員到場處理，並取回上述遭竊之皮夾1 只。
二、案經桃園縣政府警察局龜山分局報告台灣桃園地方法院檢察
    署檢察官偵查起訴。
    理  由
壹、有關證據能力之認定：
一、有關證人甲○○○、丙○○分別於警詢、檢察官偵訊中之證
    詞雖屬審判外之傳聞證據，惟被告對於上開證據均同意具有
    證據能力，且證人亦經傳喚到庭、具結並行詰問程序陳述，
    依據刑事訴訟法第159條之5第1項規定同意性原則、相當性
    原則，本院認適當，是上開供述證據均得援引為本案審判之
    證據。又有關卷內各項文書證據、證物，當事人均同意具有
    證據能力，依據上開意旨，亦得援引為本案審判之證據，具
    有證據能力。
二、至於被告雖抗辯其於警詢中之自白未經全程連續錄音，且警
    員曾用手打伊頭1下，並拿出2包安非他命放在桌上，恐嚇稱
    ：如果不承認，這2包就算你的等語，致其心生畏懼，才不
    得不承認云云，因此否認其於警訊中之自白出於任意性，而
    無證據能力。惟查：
  (一)按刑事訴訟法第100 條之2 雖有準用同法第100 條之1 第1
    項之規定，即司法警察詢問犯罪嫌疑人，除有急迫情況且經
    記明筆錄者外，應全程連續錄音；必要時，並應全程連續錄
    影。然考其立法目的，在於建立詢問筆錄之公信力，並擔保
    詢問程序之合法正當，亦即在於擔保犯罪嫌疑人對於詢問之
    陳述，係出於自由意思及筆錄所載內容與其陳述相符。故司
    法警察詢問犯罪嫌疑人如違背上開規定，其所取得之供述筆
    錄，究竟有無證據能力，原應審酌司法警察違背該法定程序
    之主觀意圖、客觀情節、侵害犯罪嫌疑人權益之輕重、對犯
    罪嫌疑人在訴訟上防禦不利益之程度，以及該犯罪所生之危
    害，暨禁止使用該證據對於抑制違法蒐證之效果，及司法警
    察如依法定程序有無發現該證據之必然性等情形，本於人權
    保障與公共利益之均衡維護精神，依比例原則，具體認定之
    。又按犯罪嫌疑人之陳述倘屬自白，同法第156 條第1 項已
    特別規定「被告之自白，非出於強暴、脅迫、利誘、詐欺、
    違法羈押或其他不正之方法，且與事實相符者，得為證據」
    ，則被告在警詢之自白如係出於自由意思而非不正之方法，
    且其自白之陳述與事實相符，縱令司法警察對其詢問時未經
    全程連續錄音或錄影，致詢問程序不無瑕疵，仍難謂其於警
    詢自白之筆錄無證據能力（參見最高法院94年度台上字第30
    22號判決）。
  (二)查被告乙○○於94年8 月29日之警詢筆錄，記載之起迄時間
    為16時10分至17時20分，惟實際錄音時間僅有4 分半鐘，且
    背景聲音並無明顯打字聲音等節，業經本院勘驗屬實，並製
    有勘驗筆錄1 份在卷可稽（見本院卷第41頁）。復經證人即
    實際製作筆錄之警員鄭光評到庭證述：本件係由其先行製作
    完筆錄後才交由被告照念並錄音，並非全程連續錄音等語（
    見本院卷第49頁）。因此，警員製作上開警詢筆錄時顯然違
    反應全程連續錄音之規定（警員所涉行政疏失部分，另經本
    院發函主管機關糾正），而無從據以擔保被告自白之任意性
    ，惟該警詢筆錄並不因此即無證據能力，仍須參酌其他情狀
    ，憑以佐證被告之上開自白是否出於不正方法、違法取供，
    而不具任意性。
  (三)有關被告辯稱：警員用手打伊頭1下，並拿出2包毒品安非他
    命放在桌上，恐嚇稱如不承認將予栽贓一節，為證人即警員
    鄭光評於本院審理中所堅決否認（見本院卷第50頁），本院
    參酌警員鄭光評於製作被告筆錄之前，已先行完成證人丙○○之筆錄，已然瞭解目擊證人丙○○之指述內容甚為詳實，
    縱無被告自白，仍有高度成罪之可能。又本件屬單純扒手行
    竊案件，依據被告於本院所自白係趁被害人將皮夾遺忘在櫃
    檯上而「偷」走之情節，事實上已屬「自白」犯罪，衡情警
    員應無再以恐嚇等不正方法不當取供之必要。而被告又全無
    任何毒品前案記錄，本身復有多次進出警局機會，衡情亦難
    想像會受警方以毒品栽贓威脅之可能。再參以被告嗣於內勤
    檢察官偵訊中所自白之內容與警詢完全相同，並與證人丙○○之證述一致，足見被告上開自白應與事實相符。準此，本
    件被告之警詢自白並無任何以不正方法違法取供之情形，應
    具任意性，雖與刑事訴訟法第100條之2準用同法第100條之1
    第1項之規定未盡相符，然既無同法第156條第1項不正訊問
    情節，且與事實相符，自得為證據。
  (四)又被告並未抗辯其於內勤檢察官偵訊中之自白非出於任意性
    ，依據刑事訴訟法第156條第1項規定，自有證據能力。至於
    被告辯稱係為求交保才自白云云，應屬其自白之動機，而該
    自白是否可採則歸證據證明力之範疇，容後詳述。
貳、有關證據證明力之說明：
一、被告之辯解：
    訊據被告矢口否認有於電梯內行竊被害人甲○○○皮夾之事
    實，辯稱：我看到甲○○○在地下室購買果汁後，將皮夾遺
    忘在櫃臺上，一時心生貪念才據為己有，而且我一直將皮夾
    拿在手上，並未放入右口袋云云。
二、認定被告有罪所憑之證據及理由:
  (一)本件被告行竊之過程業據目擊證人丙○○於本院審理中具結
    後證述詳實，其證述內容略以：在本案發生前約7、8前，我
    曾經看過被告連續2 天在醫學大樓地下室樓梯間，趁搭乘電
    梯之人眾多之際，將手伸入他人皮包內，試圖竊取財物，但
    並未得手，此後我發現他每天都會出現在該處，因此我已經
    注意他7 、8 天了，我本來是不想多管閒事，所以都沒有抓
    他，後來實在是看不下去了，越看越生氣。本案發生當天，
    我又在同處看見被告物色行竊對象，我有特別瞪他一眼警告
    他，他隨即離開，但後來我用餐後回到電梯口，又發現被告
    還是站在該處，我就在旁觀察，果然被告又利用人多之際，
    尾隨被害人進入電梯時，伸手進入她的皮包內取出皮夾，並
    放入自己的右褲口袋，我本來想當場抓住他，但電梯門已關
    閉，我立即爬樓梯上1 樓，正巧在1 樓樓梯口碰到他，我立
    即質問他行竊之情，被告當場表示皮夾是他的，一旁圍觀之
    人提議將被告帶至警衛室，途中，被告將該皮夾丟向志工服
    務台，還好被圍觀民眾找到，我們才將被告連同皮夾交予警
    衛室處理等語。參諸證人上開證述內容詳實，核與其警、偵
    訊之證述均屬一致，且依據本院直接審理所得之心證，證人
    極富正義感，應答態度堅定，毫不遲疑，並係基於連續7 、
    8 天之實際觀察經驗陳述，本案亦係自始至終全程目擊行竊
    過程，益見其證詞之真實性甚高，堪可憑採。
  (二)被告雖辯稱：我看到甲○○○在地下室購買果汁後，將皮夾
    遺忘在櫃檯上，一時心生貪念才據為己有云云，然核與上開
    證人丙○○之證述顯然不符。且稽之證人即被害人甲○○○
    於本院審理中明確證述：我確定買完果汁後有把皮夾收進皮
    包內，拉鍊拉好，是在電梯內發現皮包拉鍊未拉上，才直覺
    皮夾被偷等語，以及被告既稱係於地下室親眼看見被害人將
    皮夾遺忘於櫃檯上而據為己有，衡情應與被害人分道離去，
    以避免犯行遭發現，豈可能再與被害人一同擠入電梯，徒增
    犯行曝光之機會。又於電梯抵達1 樓時，理應快速離去，何
    需再度走樓梯下樓，用意何在？亦令人費解。因此，應以證
    人丙○○所述被告尾隨被害人進入電梯後行竊之情為可採，
    益見被告上開所辯應屬卸責之詞，難以憑採。至於被告雖提
    出農民曆1 本，以證明其並非如證人所述於查獲前7 、8 天
    均出現於長庚醫院云云。然查，上開農民曆係被告口述由其
    家人填寫，且迄於本院審理期日方提出，其真實性如何已有
    疑慮。況且，上開農民曆僅記載被告於某年某月某日曾搭載
    客人前往某處（均在板橋、新竹一帶），並不足以證明被告
    並未於該日出現於長庚醫院，其理自明。是以，上開農民曆
    並不足資為被告有利之證據，又被告另提出之案發翌日（30
    日）就診之診斷證明書、掛號單、收費收據、門診時間表等
    均與被告行竊之犯罪事實無關，均難推翻本院前揭認定。
  (三)況且，上開犯行業據被告於警詢、內勤檢察官偵訊時坦承不
    諱，前後自白一致，復核與上開證人丙○○、甲○○○之證
    述均屬相符。又被告之警詢供述應係出於任意性，已如前述
    。被告雖另辯稱：內勤檢察官偵訊時係因為求交保而為不實
    自白云云。惟查，被告於承辦檢察官94年9 月26日偵訊時仍
    供稱內勤所述實在（見偵查卷第49頁）；嗣於本院準備程序
    時供稱：係因警員告知要承認，檢察官才會諭知交保等語（
    見本院卷第28頁）；再於本院審理程序中改稱：係在檢察署
    拘留室中聽一同候訊之其餘人犯表示要承認才可能交保云云
    。核其所辯已有前後不一之瑕疵，難以遽採。況且，被告自
    63年間起即有多次竊盜等犯罪前科之事實，已詳載於事實欄
    ，足見其進出警局、地檢署之經驗豐富，檢察官之處理流程
    、方式、權限為其所熟稔，何需他人「指導」，堪認被告上
    開為求交保而為不實自白之辯解應無足採。據以亦足反推上
    開被告所辯於警詢中警察有用手打伊頭1 下，並拿出2 包毒
    品安非他命放在桌上，恐嚇稱如不承認將予栽贓一節，同為
    狡辯之卸責之詞。本院認為應以被告於警、偵訊中自白竊盜
    犯罪之供述為可採。
  (四)再參諸被告前曾於88年6月4日，在馬偕醫院電梯內，趁被害
    人林金蓮手抱小孩未注意背包之際，以左手持門診表遮掩，
    另以右手迅速解開林金蓮背包外層之覆蓋，伸入背包內拿取
    置於背包底層皮包之事實，經台灣台北地方法院以88年度易
    字第2181號判決判處有期徒刑10月確定，有該案判決1份附
    卷可佐，核與本案犯罪事實如出一轍，而被告於該案之辯解
    係坦承拿取他人財物但否認既遂，與本案亦同屬避重就輕之
    模式，益見被告確有為本案竊盜犯行，其空言否認，所辯顯
    係卸責之詞，不足採信。本件事證明確，其犯行洵堪認定，
    應依法論科。
三、論罪科刑：
  (一)核被告於94年8月29日前約7、8天之連續2天犯行，所為係犯
    刑法第320條第3項、第1項之竊盜未遂罪；94年8月29日當次
    犯行係犯同法條第1項之竊盜既遂罪。
  (二)被告先後3次犯行，時間緊接，方法相同，觸犯構成要件相
    同之罪名，顯係基於概括犯意為之，為連續犯，應依刑法第
    56 條規定論以竊盜既遂一罪，並加重其刑。
  (三)又查被告有事實欄所載之犯罪科刑執行情形，有台灣高等法
    院被告全國前案紀錄表、台灣桃園地方法院檢察署刑案資料
    查註紀錄表分別在卷可稽，其於五年內再犯本件有期徒刑以
    上之罪，為累犯，應依刑法第47條規定加重其刑。並遞加重
    之。
  (四)爰審酌被告有如事實欄所載之多次竊盜前科，且曾經宣告強
    制工作仍絲毫不知悔改，前曾因利用被害人在醫院急於就診
    進出電梯之際，乘人之危下手扒竊之行竊手法遭法院判處有
    期徒刑10月，本件仍故計重施，惡性非輕，及被告正處壯年
    不思正途以勞力賺錢，卻在公共場所行竊圖不法利益，本件
    犯罪後仍飾詞狡卸，絲毫不知悔悟，更當庭誣指證人「含血
    噴人」，及其智識程度、竊得財物價值、次數等一切情狀，
    本院認為公訴人所求處之有期徒刑1年6月刑度應屬適當，爰
    量處如主文所示之刑。
  (五)末查，被告既有多次竊盜前科，並經宣告強制工作仍絲毫不
    知警惕，顯有犯罪習慣，已該當再度宣告強制工作之要件，
    惟念及上開前案距今已有相當時日，本院經再三斟酌結果，
    認為允宜再予被告一次機會，以觀後效，惟如被告於本案執
    行完畢釋放後，仍惡習不改，自應由該案審理法院考慮是否
    再予宣告強制工作，附此敘明。
據上論斷，應依刑事訴訟法第299條第1項前段，刑法第56條、第
320條第1項、第47條，罰金罰鍰提高標準條例第1條前段，判決
如主文。
本案經檢察官邱曉華到庭執行職務。
中    華    民    國    95    年    1     月    12    日
                    刑事第六庭審判長法  官  林  孟  宜
                                    法  官  蔡  寶  樺
                                    法  官  陳  永  來
以上正本證明與原本無異。
如不服本判決，應於判決送達後10日內，向本院提出上訴狀。
                                    書記官  劉  霜  潔
中    華    民    國    95    年    1     月    12    日
附錄本案論罪科刑法條全文：
刑法第320條
意圖為自己或第三人不法之所有，而竊取他人之動產者，為竊盜
罪，處五年以下有期徒刑、拘役或五百元以下罰金。
意圖為自己或第三人不法利益，而竊佔他人之不動產者，依前項
之規定處斷。
前二項之未遂犯罰之。


司法院資訊處製作；財團法人民間司法改革基金會備份。
